【裁判字號】    97,台上,1965
【裁判日期】    970515
【裁判案由】    違反毒品危害防制條例
【裁判全文】
最高法院刑事判決            九十七年度台上字第一九六五號
上  訴  人  甲○○
上列上訴人因違反毒品危害防制條例案件，不服台灣高等法院中
華民國九十七年二月十八日第二審判決（九十七年度上訴字第一
六七號，起訴案號：台灣桃園地方法院檢察署九十六年度偵字第
九七五五號），提起上訴，本院判決如下：
    主  文
上訴駁回。
    理  由
按刑事訴訟法第三百七十七條規定：上訴於第三審法院，非以判
決違背法令為理由，不得為之。是提起第三審上訴，應以原判決
違背法令為理由，係屬法定要件。如果上訴理由書狀並未依據卷
內訴訟資料，具體指摘原判決不適用何種法則或如何適用不當，
或所指摘原判決違法情事，顯與法律規定得為第三審上訴理由之
違法情形，不相適合時，均應認其上訴為違背法律上之程式，予
以駁回。本件原判決認定上訴人甲○○於民國九十四年底或九十
五年初，因友人張讓文向其質押借款而持有張讓文交付之第一級
毒品海洛因（下稱海洛因）二包，上訴人遂將上開海洛因埋在其
住處圍牆外之土地下藏放，詎張讓文於九十五年三月間死亡後，
上訴人乃不時取出少許海洛因供己施用（施用毒品部分，另案偵
辦），迄九十六年四月上旬某日，因上訴人之女友姜慧欣向綽號
「阿昌」者購入一批第三級毒品愷他命（業經判刑確定）遭人搶
走，尚積欠「阿昌」價款新台幣（下同）二十萬元未還，迭經「
阿昌」催討，姜慧欣因無力清償而哭泣，上訴人見狀，遂萌生營
利之意圖，於同年四月十七日將前開海洛因全數挖出後，在其住
處內分裝成十八包，欲將之交由姜慧欣抵償積欠「阿昌」之欠款
。嗣於翌日（十八日）下午三時三十分許，為警搜索查獲，扣得
上開海洛因（驗餘淨重合計一一九點九九公克）等情。因而維持
第一審論處上訴人意圖販賣而持有第一級毒品罪刑之判決，駁回
其在第二審之上訴，已綜核全部卷證資料，詳加斟酌論斷，敘明
其所憑之證據及認定之理由，而以上訴人否認犯罪所持之辯解為
不足採，予以指駁綦詳，俱有卷存之證據資料可資覆按。從形式
上觀察，並無判決違背法令之情形存在。按毒品危害防制條例第
五條第一項之意圖販賣而持有第一級毒品罪，係指行為人基於販
賣以外之其他原因而持有第一級毒品，嗣始起意售賣圖利者而言
。上訴人因友人張讓文向其質押借款而持有海洛因，原無營利之
意圖，惟嗣後因其女友姜慧欣積欠「阿昌」二十萬元，乃欲以上
開海洛因抵償「阿昌」之債務，其消極之抵債與積極之買賣，同
有營利之意圖。因上訴人尚未將海洛因交付姜慧欣轉交「阿昌」
抵債，僅止於意圖販賣而持有毒品階段，原判決論以意圖販賣而
持有第一級毒品罪，其適用法則，並無違誤。又查證據之取捨及
其證明力之判斷，屬於事實審法院之職權，苟其所為之判斷，並
不違背經驗法則及論理法則，即不能任意指為違背法令。原判決
認定上訴人非法持有海洛因後，嗣意圖販賣，欲將之交由姜慧欣
抵償積欠「阿昌」債務之事實。係綜合上訴人之自白及證人姜慧
欣之證詞等直接、間接證據，本於推理作用，確信其為真實之程
度，而為有罪之認定，其採證並無違背證據法則。所謂抵債是何
意義？究係免除債務？抑日後可以回贖？上訴人以毒抵債有無營
利之意圖？是否遭到「阿昌」之脅迫？此乃原審取捨證據及證據
證明力判斷職權之合法行使，其所為判斷，尚無悖乎一般經驗及
論理法則，自不得指為違法。又證人姜慧欣於第一審業經檢察官
、上訴人、辯護人分別交互詰問，給予上訴人充分辯解之機會（
第一審卷第五五至七六頁）。原審亦已提示姜慧欣之證詞，並告
以要旨，上訴人表示沒有意見（原審卷第四六頁）。因姜慧欣已
陳述明確別無訊問之必要，自無再行傳訊之必要；另上訴人以上
開毒品抵償二十萬元之債務是否相當？究係全部抵償，抑一部抵
償？與原判決本旨不生影響，亦無一一究明之必要，原判決未予
調查說明，仍無判決理由欠備或調查未盡之違誤。末查關於刑之
量定，係實體法上賦予法院得為自由裁量之事項，倘其未逾越法
律所規定之範圍或濫用其權限，即不得任意指摘為違法，以為第
三審上訴之理由。原判決審酌上訴人欲以毒抵債，若流入市面，
勢將危害人民健康，影響社會治安，犯後猶飾詞卸責，毫無悔意
等一切情狀，量處有期徒刑十年六月，以示懲戒。已審酌刑法第
五十七條所列情狀，為科刑輕重之標準，此乃原審自由裁量之事
項，並未逾越法律所規定之範圍，或濫用其權限，尤不得任意指
摘為違法。上訴意旨徒執陳詞辯解，漫就原審採證認事量刑職權
之適法行使，及判決內已明白論斷之事項，砌詞指摘，再事爭辯
，均與法律規定得為第三審上訴理由之違法情形，不相適合。其
上訴為違背法律上之程式，應予駁回。
據上論結，應依刑事訴訟法第三百九十五條前段，判決如主文。
中    華    民    國  九十七  年    五    月   十五   日
                      最高法院刑事第十二庭
                          審判長法官  花  滿  堂
                                法官  黃  正  興
                                法官  陳  東  誥
                                法官  陳  世  淙
                                法官  邱  同  印
      本件正本證明與原本無異
                                      書  記  官
中    華    民    國  九十七  年    五    月   十九   日
                                                 H


司法院資訊處製作；財團法人民間司法改革基金會備份。
